臺灣板橋地方法院刑事判決　　　　　　100年度智簡上字第4號
上　訴　人　臺灣板橋地方法院檢察署檢察官
被　　　告　李皓
上列上訴人因被告違反著作權法案件，不服本院100 年度智簡字
第16號中華民國100 年2 月25日所為第一審簡易判決（聲請簡易
判決處刑案號：99年度偵字第25279 號、第25383 號），提起上
訴，本院管轄之第二審合議庭判決如下：
    主  文
原判決撤銷。
李皓幫助明知係侵害著作財產權之光碟而散布，處有期徒刑參月
，如易科罰金，以新臺幣壹仟元折算壹日。
    事  實
一、李皓雖預見提供金融機構帳戶之存摺、金融卡及密碼予不相
    識之他人使用，足以幫助他人提領獲取犯罪所得之用，竟不
    違背其本意，仍基於幫助他人散布侵害著作財產權之物之不
    確定故意，於民國98年11月29日前某日，在不詳處所，將其
    所申辦之中國信託商業銀行股份有限公司（以下簡稱中國信
    託）帳號000000000000號帳戶之存摺、提款卡及密碼等資料
    ，提供予真實姓名年籍不詳之某成年人使用。該成年人雖明
    知「惡棍特工」、「怪獸大戰外星人」、「冰原歷險記3 ：
    恐龍現身」、「天外奇蹟」、「鼠膽妙算」、「變形金鋼：
    復仇之戰」、「X 戰警：金鋼狼」、「特種部隊：眼鏡蛇的
    崛起」、「醉後大丈夫」等影片，係得利影視股份有限公司
    （以下簡稱得利公司）享有著作財產權之視聽著作，非經前
    揭著作財產權人之同意或授權，不得擅自散布其著作，亦不
    得明知係侵害著作財產權之重製物而散布，仍於向李皓取得
    前開帳戶存摺、提款卡及密碼，而得以掩飾真實身分後，隨
    即基於明知係侵害著作權之重製物而散布之犯意，自99年11
    月29日起，在不詳處所，利用該處電腦設備連結至網際網路
    ，以帳號「20168 」登入露天拍賣網站，刊登以每片新臺幣
    （下同）39元之價格，出售未經著作權人同意擅自重製而侵
    害著作財產權之上揭影片盜版光碟予上網瀏覽不特定人之訊
    息，供不特定人下標購買，並提供李皓所開設之上開帳戶之
    帳號予買家做為匯款帳戶，嗣不特定人得標後，將款項匯入
    上開帳戶後，該人再以郵寄方式，將上開未經著作財產權人
    同意而擅自重製之盜版光碟交予得標者，藉資牟利，李皓即
    以此提供上開帳戶存摺、提款卡及密碼之方式幫助該人散布
    侵害著作財產權之重製物。嗣財團法人臺灣著作權保護基金
    會調查專員施同慶上網見該拍賣訊息後，隨即下標，於99年
    1 月21日得標，並匯款195 元至李皓上開帳戶購得「惡棍特
    工」、「怪獸大戰外星人」、「冰原歷險記3 ：恐龍現身」
    、「天外奇蹟」、「鼠膽妙算」等盜版光碟共5 片；得利影
    視股份有限公司法務專員陳鈺主上網見該拍賣訊息後，亦委
    託友人下標，於99年1 月31日14時45分許得標，並匯款234
    元至李皓上開帳戶購得「冰原歷險記3 ：恐龍現身」、「天
    外奇蹟」、「變形金鋼：復仇之戰」、「X 戰警：金鋼狼」
    、「特種部隊：眼鏡蛇的崛起」、「醉後大丈夫」等盜版光
    碟共6 片，經鑑定均為未經同意或授權擅自重製之盜版光碟
    後，始悉上情。
二、案經得利公司委請施同慶、陳鈺主訴由保安警察第二總隊第
    一大隊第二中隊及臺北縣（現改制為新北市）政府警察局瑞
    芳分局移送臺灣板橋地方法院檢察署檢察官聲請簡易判決處
    刑。
    理  由
一、按被告以外之人（包括證人、鑑定人、告訴人、被害人及共
    同被告等）於審判外之陳述雖不符刑事訴訟法第159 條之1
    至之4 等4 條之規定，而經當事人於審判程序同意作為證據
    ，法院審酌該言詞陳述或書面陳述作成時之情況，認為適當
    者，亦得為證據；當事人、代理人或辯護人於法院調查證據
    時，知有刑事訴訟法第159 條第1 項不得為證據之情形，而
    未於言詞辯論終結前聲明異議者，視為有前項之同意，同法
    第159 條之5 定有明文。立法意旨在於傳聞證據未經當事人
    之反對詰問予以核實，原則上先予排除。惟若當事人已放棄
    反對詰問權，於審判程序中表明同意該等傳聞證據可作為證
    據；或於言詞辯論終結前未聲明異議，基於尊重當事人對傳
    聞證據之處分權，及證據資料愈豐富，愈有助於真實發見之
    理念，且強化言詞辯論主義，使訴訟程序得以順暢進行，上
    開傳聞證據亦均具有證據能力。經查，對於下列經本院調查
    之證據方法，業經被告李皓及檢察官於本院審理中表示具備
    證據能力，本院審酌上開證據亦無非法取供等不法情形，因
    認本案經調查之證據均有證據能力，合先敘明。
二、上揭事實，業據被告李皓於本院審理中坦承不諱，且有證人
    施同慶、陳鈺主於警詢中證述附卷可佐（99年度偵字第2538
    3 號卷第12-13 頁、99年度偵字第17117 號卷第11-12 頁）
    ，且有財團法人臺灣著作權保護基金會鑑識報告、錄影節目
    審查合格證明書、露天拍賣網站列印資料、郵政自動櫃員機
    交易明細表、台新銀行自動櫃員機交易明細表、露天拍賣網
    站結帳明細、鑑識報告書、會員帳號20168 之基本資料、中
    國信託99年5 月27日中信銀字第09922271206579號函、99年
    5 月4 日中信銀字第09922271205676號、99年5 月11日中信
    銀字第09922271205919號函暨所附李皓開戶基本資料與歷史
    交易清單各1 份在卷可稽（99年度偵字第25383 號卷第10
    -11 、80-99 、100 、101-106 、14 0、159-167 頁、99年
    度偵字第17117 號卷第17-36 、57、58、61、62-67 頁），
    並有盜版重製光碟11片扣案可佐，被告上揭自白與事實相符
    ，堪信為真實。本案事證明確，被告犯行堪以認定，應予依
    法論科。
三、核被告所為，係犯刑法第30條第1 項前段、著作權法第91條
    之1 第3 項前段之幫助明知為侵害著作財產權之光碟重製物
    而散布罪。又被告以幫助之意思，參與構成要件以外之行為
    ，為幫助犯，爰依刑法第30條第2 項規定，依正犯之刑減輕
    之。檢察官以原審量刑過輕為由，提起上訴，然關於刑之量
    定，係實體法上賦予法院得為自由裁量之事項，倘其未有逾
    越法律所規定之範圍，或濫用其權限，即不得任意指摘為違
    法，檢察官雖就原審法院適法範圍裁量權之行使為爭執，惟
    原審量定刑期部分，已審酌被告各種犯罪情況，且具體表明
    所審酌之各項事由，並無失出，故檢察官稱原審量刑過輕，
    為無理由。原審以被告上開犯行明確，予以論罪科刑，固屬
    有據，惟按共同正犯因相互間利用他人之行為，以遂行其犯
    意之實現，本於責任共同之原則，有關沒收部分，對於共犯
    間供犯罪所用之物，自均應為沒收之諭知，惟幫助犯僅係對
    於犯罪構成要件以外行為為加工，並無共同犯罪之意思，自
    不適用該責任共同原則，對於正犯所有供犯罪所用之物或犯
    罪所得之物，亦為沒收之諭知，最高法院91年度臺上字第
    5583 號 判決可資參照。經查，扣案盜版重製光碟11片，係
    正犯所有供其犯罪所用之物，然被告所為，僅係幫助犯，揆
    諸前揭說明，自不得就上揭扣案物諭知沒收，原審判決就扣
    案物逕行諭知沒收，容有未洽，自應由本院將原判決撤銷，
    另為適當之判決。
四、爰審酌被告前有毒品、公共危險等犯罪紀錄，有臺灣高等法
    院被告前案紀錄表1 份在卷可參，其提供帳戶予他人作為不
    法使用，非但造成國家機關偵查犯罪之困難，使違反著作權
    法犯罪之正犯行為人逍遙法外，亦使為販賣盜版光碟犯罪之
    人得以順利隱匿自己之身分而避免遭查獲，損及社會治安，
    應予以相當之非難，然本件被告之犯行僅止於幫助而非正犯
    ，其可非難性與正犯尚屬有間，且業與告訴人成立調解，有
    本院100 年度附民移調字第120 號調解筆錄1 份在卷可憑（
    本院卷第50頁），兼衡其犯罪之動機、目的、手段、生活狀
    況、專科肄業之智識程度及犯罪後坦承犯行之態度等一切情
    狀，量處如主文所示之刑，並諭知易科罰金之折算標準。
據上論斷，應依刑事訴訟法第455 條之1 第1 項、第3 項、第36
4 條、第369 條第1 項前段、第299 條第1 項前段，著作權法第
91條之1 第3 項前段，刑法第11條前段、第30條第1 項前段、第
2 項、第41條第1 項前段，判決如主文。
本案經檢察官陳世錚到庭執行職務。
中    華    民    國   100    年    6     月    8     日
                  刑事第十七庭  審判長法  官  陳信旗
                                      法  官  劉正偉
                                      法  官  俞秀美
上列正本證明與原本無異。
不得上訴。
                                      書記官  謝怡貞
中    華    民    國   100    年    6     月    8     日
附錄本案論罪科刑法條全文：
著作權法第91條之1
擅自以移轉所有權之方法散布著作原件或其重製物而侵害他人之
著作財產權者，處 3 年以下有期徒刑、拘役，或科或併科新臺
幣 50 萬元以下罰金。
明知係侵害著作財產權之重製物而散布或意圖散布而公開陳列或
持有者，處 3 年以下有期徒刑，得併科新臺幣 7 萬元以上 75
萬元以下罰金。
犯前項之罪，其重製物為光碟者，處 6 月以上 3 年以下有期徒
刑，得併科新臺幣 20 萬元以上 2 百萬元以下罰金。但違反第
87 條第 4 款規定輸入之光碟，不在此限。
犯前二項之罪，經供出其物品來源，因而破獲者，得減輕其刑。